臺灣高等法院民事判決　　　　　　　　　 100年度再字第20號
再審　原告　茂勝實業有限公司
法定代理人　林陳素娥
再審　被告　三井工程股份有限公司
法定代理人　吳明輝
上列當事人間給付工程款事件，再審原告對於中華民國93年9月1
4日本院92年度上字第970號確定判決提起再審，本院判決如下：
    主      文
再審之訴駁回。
再審訴訟費用由再審原告負擔。
    事實及理由
一、本件再審理由略以：兩造於民國（下同）88 年7月起陸續簽
    訂「來來飯店Ｂ４Ｆ鍋爐設備及周邊管線更新」（下稱Ａ合
    約）、「來來飯店Ｂ４Ｆ鍋爐#３、#４號更新」（下稱Ｂ合
    約）及「來來飯店Ｂ４Ｆ鍋爐#３、#４號周邊管路更新」（
    下稱Ｃ合約）等工程合約共3 份，約定Ａ合約之工程款為新
    台幣（下同）530萬元、Ｂ合約之工程款為432萬7,000 元、
    Ｃ合約則為150萬元，共計1,168萬3,350 元（含營業稅）。
    伊依約交付完成物後，再審被告僅給付639萬4,343元，尚有
    528萬9,007元迄未給付。本院92 年度上字第970號確定判決
    （下稱系爭確定判決）認定系爭鍋爐經完成交付再審被告後
    ，再審被告即應依約給付上開尚未給付之工程款528萬9,007
    元，惟因工作物有瑕疵，無法使用來來飯店之現場用油即 5
    、6 號混合油，乃屬物之瑕疵問題，該瑕疵既經兩造同意由
    訴外人大德機械工程股份有限公司（下稱大德公司）進行後
    續補正工程，伊並同意負擔來來飯店因此致生之營業損失及
    停止請領未付款項，再審被告自得以修補費用203萬6,729元
    、遲延損害195萬2,915元、自行支付修繕費用95萬2,835 元
    及加減帳90萬4,928元為扣抵後，再給付伊45萬3,415元。然
    伊於100年4月18日應來來飯店（嗣改名為喜來登飯店）通知
    進行有關鍋爐煙管更新工程之估價事宜，乃發現大德公司竟
    將美國York-Shipley原廠標準規格（50.8㎜∮×2.413㎜T×
    3.566m）之鍋爐煙管，改為日本住友（Sumitomo）之規格（
    50.8㎜∮×3.2㎜T×3.5m），致其不符合系爭鍋爐之鍋爐檢
    查合格證所載之傳熱面積92.9平方公尺。大德公司既未完成
    工作，且未經驗收，自不得受領上開由伊負擔之修補費用20
    3萬6,729元及自行支付修繕費用95萬2,835 元。且伊原安裝
    之鍋爐應以5 號鍋爐油，始得符合效用。來來飯店使用5、6
    號混合油，致系爭鍋爐無法依原效用使用，並非伊所交付之
    物為瑕疵物所致，伊於100年4月18日再次進入來來飯店始發
    現上開未經斟酌之證物，倘經斟酌上開證物，自將不命伊負
    擔修補費用、遲延損害等責任，而為有利於伊之判決，爰依
    法提起再審之訴，求為命廢棄系爭確定判決及臺北地方法院
    90年度訴字第2273號判決關於不利於再審原告部分。上開廢
    棄部分，再審被告應再給付再審原告483萬5,592元本息等語
    。
二、按民事訴訟法第492條第1項第11款（即現行法第496條第1項
    第13款）所謂當事人發見未經斟酌之證物，係指前訴訟程序
    事實審之言詞辯論終結前已存在之證物，因當事人不知有此
    ，致未經斟酌，現始知之者而言（最高法院29年上字第1005
    號判例要旨參照）。經查，再審原告所主張大德公司將美國
    York-Shipley原廠標準規格（50.8㎜∮×2.413㎜T×3.566m
    ）之鍋爐煙管，改為日本住友（Sumitomo）之規格（50.8㎜
    ∮×3.2㎜T×3.5m），致其不符合系爭鍋爐之鍋爐檢查合格
    證所載之傳熱面積92.9平方公尺等情，乃屬事實問題，並非
    證物，故其主張之事實縱屬系爭確定判決事實審言詞辯論終
    結前即已存在者，仍不符上開所述所謂未經斟酌之證物。另
    再審原告所主張伊原安裝之鍋爐應以5 號鍋爐油，始得符合
    效用。來來飯店使用5、6號混合油，致系爭鍋爐無法依原效
    用使用，並非伊所交付之物為瑕疵物所致，伊於100年4月18
    日再次進入來來飯店始發現上開未經斟酌之證物云云。惟查
    ，系爭確定判決於事實及理由欄七載明兩造之承攬契約是否
    約定使用5、6號混合油？並依全卷資料及辯論意旨，認兩造
    確有約定系爭鍋爐使用5、6號混合油，自無再審原告所指於
    再次進入來來飯店後始知悉來來飯店使用5、6號混合油，致
    系爭鍋爐無法依原效用使用等情。從而，再審原告主張系爭
    確定判決有上開證物漏未斟酌，若予斟酌將有利於伊，應已
    符合民事訴訟法第496條第1項第13款之再審事由云云，自屬
    無據。
三、綜上所述，再審原告主張系爭確定判決有民事訴訟法第 496
    條第1項第13 款漏未斟酌證物之再審事由，自不足採。從而
    ，再審原告提起本件再審之訴，即屬顯無再審理由，爰不經
    言詞辯論，逕以判決駁回之。
四、據上論結，本件再審之訴為無理由，依民事訴訟法第502 條
    第2項、第78條判決如主文。
中    華    民    國   100    年    5     月    26    日
                    民事第三庭
                        審判長法  官  林敬修
                              法  官  張靜女
                              法  官  黃豐澤
正本係照原本作成。
如不服本判決，應於收受送達後20日內向本院提出上訴書狀，其
未表明上訴理由者，應於提出上訴後20日內向本院補提理由書狀
（均須按他造當事人之人數附繕本）上訴時應提出委任律師或具
有律師資格之人之委任狀；委任有律師資格者，另應附具律師資
格證書及釋明委任人與受任人有民事訴訟法第466條之1第1項但
書或第2項（詳附註）所定關係之釋明文書影本。如委任律師提
起上訴者，應一併繳納上訴審裁判費。
中    華    民    國   100    年    5     月    26    日
                              書記官  江采廷
附註：
民事訴訟法第466條之1（第1項、第2項）：
對於第二審判決上訴，上訴人應委任律師為訴訟代理人。但上訴
人或其他法定代理人具有律師資格者，不在此限。
上訴人之配偶、三親等內之血親、二親等內之姻親，或上訴人為
法人、中央或地方機關時，其所屬專任人員具有律師資格並經法
院認為適當者，亦得為第三審訴訟代理人。